臺灣桃園地方法院刑事判決　　　　　　　　　　　　　九十年度訴字第一九三四號
　　公　訴　人　臺灣桃園地方法院檢察署檢察官
　　被　　　告　乙○○
　　指定辯護人　本院公設辯護人戊○○
右列被告因違反懲治盜匪條例案件，經檢察官提起公訴（九十年度偵字第一八三０七
號），本院判決如左：
    主  文
乙○○意圖為自己不法之所有，以恐嚇使人將本人之物交付，未遂，累犯，處有期徒
刑壹年。刀器壹把沒收之。
    事  實
一、乙○○前曾於民國八十六年間，因違反麻醉藥品管理條例案件，經臺灣板橋地方
    法院判處有期徒刑六月確定，於八十六年五月二十七日易科罰金執行完畢。猶不
    知悛悔，於九十年十一月七日凌晨零時十五分許，因向其前妻借款遭拒，在桃園
    縣龜山鄉○○路○段二五三號聯邦銀行提款機前見己○○、庚○○兄弟欲提款，
    竟意圖為自己不法之所有，持其所有之刀器一把（刀刃長度約二十公分）走到己○○身後，庚○○見狀問其「幹什麼」並欲推開乙○○，竟遭乙○○持前開刀器
    刺傷腹部（傷害部分未據告訴），乙○○繼持前開刀器，刀刃朝向己○○（與己○○距三十公分之距離）喝令「搶劫」（尚未達於不能抗拒之程度），己○○、
    庚○○因心生畏懼，乃立即逃離提款機，嗣於不遠處己○○因恐庚○○受傷，即
    向前以手握住乙○○所持之刀器（己○○左手掌因此受割傷，傷害部分未據告訴
    ）並與乙○○發生扭打，庚○○見狀亦自後抱住乙○○，二人將乙○○押在機車
    上，己○○叫庚○○去取回提款機內之提款卡，二人即行逃離向路人求助，乙○○始未遂其犯行。嗣該處巡守隊隊員聞訊追捕，在桃園縣龜山鄉○○路○段一六
    一之一號水溝旁發現乙○○坐於該處，隨即報警，警員於同日凌晨一時許查獲乙○○。
二、案經桃園縣警察局龜山分局報請臺灣桃園地方法院檢察署檢察官偵查起訴。
    理  由
一、訊據被告乙○○坦承持前開刀器欲索錢財而與己○○、庚○○兄弟發生推打之事
    實，核與被害人己○○證稱：伊與其弟到附近的聯邦銀行提款，卡片插進去時，
    忽聽到其弟喊說「幹什麼」，然後其弟就把該人（即被告）推開，被告到伊身旁
    時，伊聽到他喊「搶劫」，被告繼用右手持刀，將刀拿在其腹部前，刀刃對著伊
    ，刀尖距伊約三十公分左右，伊與弟先退到提款機外，被告也跑出來，伊因怕被
    告刀子揮到其弟，就上前握住被告之刀，其弟亦將被告拉住，押在機車上，嗣伊
    叫弟弟取回東西，二人趕緊跑走向路人求援，伊弟是在推開被告的時候被刺一刀
    等語；及被害人庚○○證稱：伊問被告「幹什麼」，被告推向伊，伊就把被告推
    開，應該是在伊推開被告的時候被刺到一刀，伊與兄先跑出提款機外，嗣發覺其
    兄在跟被告扭打，伊即自後把被告抱住，伊兄叫伊趕緊拿東西，伊拿了提款卡即
    與兄趕快跑掉等語（均見本院九十年十二月十二日訊問筆錄）均屬相符；參以，
    證人己○○證稱其斯時所見被告所持刀器形狀、長度，亦與被告所繪刀器之圖樣
    （附於偵卷第十七頁）相符；再證人（即被告之前妻）丁○○亦證稱：當晚被告
    有找伊借款，但伊稱沒有錢等語，足證被告係因需款孔急而為此犯行；另徵之證
    人（即巡守隊員）丙○○、甲○證稱：伊二人聽聞聯邦銀行前發生搶案，得知被
    告特徵後在龜山鄉一段一五八號旁發現被告持刀逃跑，立即在後追捕等情節，堪
    認被告前開自白與事實相符。綜上，本件事證已臻明確，被告犯行洵堪認定，應
    予依法論科。
二、核被告乙○○所為，係犯刑法第三百四十六條第三項、第一項之恐嚇取財未遂罪
    。公訴意旨雖認被告所犯係懲治盜匪條例第五條第二項、第一項第一款之盜匪未
    遂罪，惟按恐嚇行為不以將來之惡害通知為限，即以強暴脅迫為手段，而被害人
    未達於不能抗拒之程度者，亦屬之，（最高法院八十年第四次刑事庭決議參照）
    。是刑法上強盜罪與恐嚇取財罪之區別，係以被告對被害人施用威嚇之程度為準
    ，如其程度尚不足以壓抑被害人之意思自由，被害人並非不能抗拒，或未達於不
    能抗拒之程度，其交付財物與否，仍有自由斟酌之餘地者，僅應成立恐嚇取財罪
    。至被告之行為是否使被害人已達不能抗拒之程度，應按常人所能抗拒之程度參
    酌認定。查本件被告斯時雖持前開刀器朝向被害人己○○，惟刀刃距被害人尚有
    三十公分之距離，被告喝令搶劫後，被害人二人隨即逃跑，嗣並與被告發生扭打
    而將被告壓制在機車上（理由已如前述）；再斟之證人己○○於本院訊問：「當
    時有無因被告拿刀而無法抵抗之情形」，其證稱：「無，因為我們有一段距離，
    後來有跟他（指被告）扭打」等語，是依前開證人所述當時存在之客觀情狀觀之
    ，被告雖持刀當場對被害人施以強暴脅迫，惟尚難認其行為已完全壓制被害人之
    自由意志而達不能抗拒之程度，是公訴人起訴法條尚有未洽，惟因起訴基本事實
    相同，爰依法變更起訴法條，併此敘明。再查，被告前曾於八十六年間，因違反
    麻醉藥品管理條例案件，經臺灣板橋地方法院判處有期徒刑六月確定，於八十六
    年五月二十七日易科罰金執行完畢，此有臺灣高等法院被告全國前案紀錄表乙紙
    附卷足稽，其於五年以內，再犯本件最重本刑為有期徒刑以上之罪，為累犯，應
    依刑法第四十七條之規定，加重其刑。又被告雖已著手犯罪行為之實施，惟未生
    取得財物之結果，其犯罪尚屬未遂，爰依刑法第二十六條前段之規定，按既遂犯
    之刑度減輕其刑，並先加後減之。爰審酌被告年輕力壯，卻不知勤勉上進，竟欲
    以前開手段不法取得財物，其行為使被害人二人受有前述傷害，且危害社會治安
    甚鉅，惟被告坦承大部分犯行，犯後態度良好等一切情狀，量處如主文所示之刑
    ，以資懲儆。至被告所持前開刀器乙把，為被告所有之事實，已據其供明在卷，
    雖為被告丟棄尚未尋獲，惟無法證明業已滅失，爰依刑法第三十八條第一項第二
    款之規定宣告沒收之。
據上論斷，應依刑事訴訟法第二百九十九條第一項前段、第三百條，刑法第三百四十
六條第三項、第一項、第四十七條、第二十六條前段、第三十八條第一項第二款，罰
金罰鍰提高標準條例第一條前段，判決如主文。
本案經檢察官張立中到庭執行職務。
中      華      民      國      九十一      年    一    月    二十三    日
                                 臺灣桃園地方法院刑事第六庭
                                     法  官    林  曉  芳
右正本證明與原本無異。
如不服本判決，應於判決送達後十日內向本院提出上訴狀( 應附繕本 )，上訴於
臺灣高等法院。
                                     書記官    巫  孟  蓉
中      華      民      國      九十一      年   一     月    卅一      日
附論罪科刑依據之法條
刑法第三百四十六條
意圖為自己或第三人不法之所有，以恐嚇使人將本人或第三人之物交付者，處六月以
上五年以下有期徒刑，得併科一千元以下罰金。
以前項方法得財產上不法之利益或使第三人得之者，亦同
前二項之未遂犯，罰之。
